【裁判字號】    95,交聲,507
【裁判日期】    951027
【裁判案由】    聲明異議
【裁判全文】
臺灣高雄地方法院交通事件裁定         95年度交聲字第507號
原處分機關  交通部公路總局高雄區監理所
異  議  人  甲○○
即受處分人
上列受處分人因因違反道路交通管理處罰條例案件，對於交通部
公路總局高雄區監理所95年7 月27日所為之處分（原處分：彰警
交字第I00000000 號），聲明異議，本院裁定如下：
    主  文
原處分撤銷。
    理  由
一、按「汽車有下列情形之一者，處汽車所有人新臺幣900 元以
    上1,800以下罰鍰：2.除頭燈外之燈光、雨刷、喇叭、照後
    鏡、排氣管、消音器設備不全或損壞不予修復，或擅自增、
    減、變更原有規格致影響行車安全」，道路交通管理處罰條
    例第16條第1 項第2 款定有明文。再者，所謂「汽車」，係
    指在道路上不依軌道或電力架線而以原動機行駛之車輛（包
    括機器腳踏車），道路交通管理處罰條例第92條第1 項所授
    權訂立之道路交通安全規則第2 條第1 項第1 款亦有明文規
    定。是機車所有人之機車如有上述違規情形，自有上開處罰
    規定之適用。
二、原處分機關認受處分人即異議人甲○○所有之車牌號碼NPR-
    626 號重型機車，於民國92年10月17日，行駛在彰化縣福興
    鄉○○路139 號前，因機車照後鏡損壞未予修復，涉有道路
    交通管理處罰條例第16條第1 項第2 款規定之違規，經員警
    當場攔截製單舉發後，爰依上開法律規定於95年7 月27日以
    高監營字第裁80-I00000000號裁決書裁處異議人罰緩新台幣
    （下同）1,800 元在案，此有彰化縣警察局舉發違反道路交
    通管理事件通知單影本、原處分機關違反道路交通管理事件
    裁決書等件在卷可稽。
三、聲明異議意旨略以：異議人機車遭警攔停時，係由謝孟勳騎
    乘該車，後亦係由其在舉發通知單上簽名，惟異議人並不認
    識謝孟勳，且亦從未收到過上開舉發通知單，爰依法聲明異
    議等語。
四、按當場舉發者，應填記駕駛人或行為人姓名、性別、出生年
    月日、地址、統一號碼及車主姓名、地址、車牌號碼、車輛
    種類。被查獲之駕駛人或行為人為受處分人時，應將該通知
    單填記後交付該行為人簽名或蓋章收受之；拒絕簽章者，並
    記明其事由，視為已收受；受處分人非該當場被查獲之行為
    人或駕駛人時，除應填寫駕駛人或行為人資料外，並應填載
    查明受處分人資料，再交付被查獲之行為人代收；又填製通
    知單，應到案日期應距舉發日15日；其屬逕行舉發者，其應
    到案之日期距舉發日為30日；違反道路交通管理事件行為人
    ，未依規定自動繳納罰鍰，或未依規定到案聽候裁決，處罰
    機關應於舉發違反道路交通管理事件通知單送達2 個月內依
    基準表逕行裁決之，違反道路交通管理事件統一裁罰基準及
    處理細則第11條第1 項第1 款、第14條、第44條第1 項分別
    定有明文。故依前揭規定，當場舉發時，舉發違反道路交通
    管理事件通知單應由舉發機關交付受處分人收受，若受處分
    人非當場查獲之行為人或駕駛人時，應填載查明受處分人資
    料，交付被查獲之行為人代收。受處分人未依規定自動繳納
    罰鍰，或未到案聽候裁決，處罰機關始得依違反道路交通管
    理事件統一裁罰標準表逕行裁決之。倘受處分人未經舉發，
    或舉發機關未填製舉發違反道路交通管理事件通知單，或舉
    發違反道路交通管理事件通知單未經合法送達受處分人，處
    罰機關即逕行裁決，其裁決程序顯非合法。
五、查車號NPR-626 號機車如確有照後鏡損壞未予修復之事實，
    應受裁罰之對象為該機車所有人即異議人，惟因本件係由第
    三人謝孟勳騎乘上開機車遭警查獲，依前揭規定，員警製作
    舉發違反道路交通管理事件通知單時，除應填寫謝孟勳資料
    外，並應填載查明異議人之資料，再交付謝孟勳人代收始為
    適法。惟觀之卷附原處分機關裁決書據以裁決之彰化縣警察
    局92年10月17日彰警交字第I00000000 號舉發違反道路交通
    管理事件通知單，「駕駛人（或行為人）姓名」欄記載「謝
    孟勳」，「收受通知聯者簽章」欄亦係由謝孟勳本人簽名表
    示收受，並未有任何表明謝孟勳係代收性質之記載，是就該
    罰單形式以觀，足認前揭舉發違反道路交通管理事件通知單
    之受處分人應係謝孟勳，而非異議人。又該通知單車主姓名
    欄雖記載為「甲○○」、車主地址亦記載「高雄縣岡山鎮○
    ○街50巷12號」，惟因上開2 欄位係經修改過後，始重為上
    開內容之記載，而該修正前之文字，於車主欄記載「謝孟勳
    」，車主地址記載「同上」（即同上駕駛人謝孟勳地址），
    因修改後之文字顏色，與通知單上其餘欄位文字顏色明顯深
    淺有別，自亦令人質疑員警並非於開立通知單當時，即發現
    前開欄位內容記載有誤，當場予以修改，而係製單完畢後始
    發現錯誤並加以修改，此與前述受處分人如非當場被查獲之
    行為人時，應查明受處分人資料，再交由被查獲行為人代收
    之規定亦有不符，自難認已對異議人生當場舉發之效力。從
    而，本件舉發機關彰化縣警察局既未以異議人為受處分人，
    填製前開舉發違反道路交通管理事件通知單，而對異議人之
    違規行為進行舉發，已使異議人喪失即時逕繳最低罰鍰或陳
    述意見之機會，對異議人法律上權益有所侵害，原處分機關
    未慮及此遽予裁罰，尚有未洽，是本件異議人之異議為有理
    由，原處分應予撤銷，另由原處分機關更為適法之處理。
四、依道路交通案件處理辦法第20條，裁定如主文。
中    華    民    國    95    年    10    月    27    日
                  交通法庭    法  官 黃宗揚
以上正本證明與原本無異。
如不服本裁定，應於收受送達後5 日內向本院提出抗告狀。
中    華    民    國    95    年    10    月    30    日
                              書記官 王壹理


司法院資訊處製作；財團法人民間司法改革基金會備份。
